臺灣高等法院刑事判決　　　　　　　 100年度上易字第2086號
上　訴　人
即　被　告　邱益祥
上列上訴人因傷害案件，不服臺灣臺北地方法院100年度易字第
2024號中華民國100年8月19日第一審判決（起訴案號：臺灣臺北
地方法院檢察署100年度偵字第12515號），提起上訴，本院判決
如下：
    主    文
上訴駁回。
    犯罪事實
一、邱益祥與林國維同為計程車駕駛。林國維於民國（下同）10
    0年5月17日5時38分許，駕駛營業小客車行經臺北市中山區
    ○○○路與錦州街口時，險些擦撞邱益祥的車輛，致邱益祥
    心生不滿，下車至林國維所駕營業小客車旁要求林國維下車
    理論，林國維搖下車窗與其口角，但拒絕下車，邱益祥竟基
    於傷害之犯意，徒手拉扯林國維衣領，並出拳毆打林國維之
    頭部，致使其因而受有頭部外傷之傷害。
二、案經林國維訴由臺北市政府警察局中山分局報告臺灣臺北地
    方法院檢察署檢察官偵查起訴。
    理  由
壹、證據能力事項:
一、按被告以外之人於偵查中向檢察官所為之陳述，除顯有不可
    信之情況者外，得為證據，刑事訴訟法第159條之1第2項定
    有明文。偵查中對被告以外之人（包括證人、鑑定人、告訴
    人、被害人及共同被告等）所為之偵查筆錄，或被告以外之
    人向檢察官所提之書面陳述，性質上均屬傳聞證據。惟現階
    段刑事訴訟法規定檢察官代表國家偵查犯罪、實施公訴，依
    法其有訊問被告、證人及鑑定人之權，證人、鑑定人且須具
    結，而實務運作時，檢察官偵查中向被告以外之人所取得之
    陳述，原則上均能遵守法律規定，不致違法取供，其可信度
    極高，職是，被告以外之人前於偵查中已具結而為證述，除
    反對該項供述得具有證據能力之一方，已釋明「顯有不可信
    之情況」之理由外，不宜以該證人未能於審判中接受他造之
    反對詰問，即遽指該證人於偵查中之陳述不具證據能力。查
    本件證人即告訴人於偵查中經具結後所為之陳述，雖屬傳聞
    證據，然渠等於偵查中所為證言，既均經具結，而被告未能
    釋明上開陳述有何「顯不可信之情況」，且於客觀之外部情
    狀上，難認有何顯不可信之情狀，依刑事訴訟法第159條之1
    第2項規定，應有證據能力，且本案告訴人復經原審傳喚到
    庭給予被告對質詰問之機會，調查程序認已完足，自得作為
    本案之證據。
二、按被告以外之人於審判外之陳述，雖不符刑事訴訟法第159
    條之1至第159條之4之規定，而經當事人於審判程序同意作
    為證據，法院審酌該言詞陳述或書面陳述作成時之情況，認
    為適當者，亦得為證據；當事人、代理人或辯護人於法院調
    查證據時，知有刑事訴訟法第159條第1項不得為證據之情形
    ，而未於言詞辯論終結前聲明異議者，視為有前項之同意，
    刑事訴訟法第159條之1、第159條之5第1項、第2項分別定有
    明文。經查，本判決下列所引用之被告以外之人於審判外之
    陳述，檢察官、被告於本院言詞辯論終結前均未聲明異議，
    本院審酌上開證據資料並無證明力明顯過低之瑕疵，認以之
    作為證據應屬適當，故揆諸前開規定，認前揭證據資料有證
    據能力，合先敘明。
貳、實體事項:
一、訊據上訴人即被告邱益祥（以下均稱被告）固坦承於前揭時
    、地，與告訴人林國維因行車糾紛而口角，以及曾下車至告
    訴人車邊與告訴人發生拉扯等情不諱，惟矢口否認有何傷害
    之犯行，並辯稱:伊沒有打告訴人，是告訴人坐在車身內動
    手推伊，抓伊領帶，揮拳打伊，伊不知道告訴人有無受傷，
    但伊有受傷云云，並提出診斷證明書1紙為證。惟查:上揭犯
    罪事實，業據證人即告訴人林國維於原審審理時結證稱:伊
    所有之自用小客車停在林森北路、錦州街口，被告在林森北
    路先右轉錦州街，又倒車回來，跟伊說這邊是渠等排班的地
    方，請伊離開，伊就跟被告說這邊馬路不是他們家的，被告
    就下車衝到伊駕駛座旁邊罵伊，伊把窗戶搖下來，被告要伊
    下車，伊不下車，被告就開始用雙手拉伊衣服前面領子，伊
    也去拉被告的衣服前面的領子，兩個人拉來拉去，伊的領帶
    和扣子都被被告扯掉了，在拉扯過程之中，被告左拳就揮下
    來，打到伊的右上額頭，伊眼鏡也掉下來了，被告的拳頭先
    打到車窗晴雨窗的塑膠片，把晴雨窗打破了，手就劃傷了等
    語在案（參原審100年8月5日審判筆錄），並有國立臺灣大
    學醫學院附設醫院於100年5月17日出具之診斷證明書1紙在
    卷可稽（參偵卷第13頁）。被告雖辯稱:伊不知道告訴人有
    無受傷云云。惟依該診斷證明書所載，被告係於當日6時38
    分至該院急診。而依卷附臺北市政府警察局中山分局受理各
    類案件紀錄表，該分局於當日5時39分許接獲報案，於5時40
    分許派遣警力前往處理，另依證人林國維於原審審理時所述
    ，警方到場後處理時間約20-30分鐘，是證人林國維就診之
    時間與案發之時間尚屬相當。復且上開診斷證明書上所載之
    傷勢，亦與證人林國維之證述相吻合。參之被告自承當天因
    行車糾紛，曾下車走至證人林國維車邊，並在車外與坐於車
    內之證人林國維發生拉扯，且自承警方到場時曾對雙方表示
    :「雙方都可以提告。」，並請雙方去驗傷等情不諱。顯見
    雙方當時確實均已受傷，又被告與告訴人拉扯過程中左手受
    傷流血，業據被告自承在卷，並有財團法人佛教慈濟醫院台
    北分院診斷證明書1紙在卷可憑，益證告訴人所指被告因出
    拳攻擊伊不慎打破其車上晴雨窗而受傷等情，應與事實相符
    ，而可採信。至證人翁嘉宏固到庭結證稱：渠等之前發生何
    事伊並不知道，伊到場後看到告訴人有拉住被告領帶，被告
    要開告訴人車門，告訴人就作勢要打被告，伊看到的過程只
    有這樣，並未看到被告有打告訴人等語（見本院卷第34 頁
    至35頁），惟證人既證稱：告訴人與被告之前發生何事伊並
    不知道等語，核與被告於警詢中供稱：伊撞到林國維所駕駛
    營業小客車之晴雨窗，後來伊同事行經該處，看見伊與林國
    維拉扯，立即上前制止等語（見偵查卷第11頁）相符，顯見
    被告之同事即證人翁國宏係被告揮拳攻擊告訴人之後始到達
    現場，是以證人前開證詞，尚不足以作為有利於被告之認定
    。參以告訴人於案發時迄至證人到場制止渠等拉扯時為止均
    未離開其營業用小客車車內，業經告訴人指訴歷歷，核與證
    人翁國宏於本院結證情節相符，並為被告所不爭之事實。依
    告訴人坐在駕駛座內，並未開啟車門而僅搖開車窗，被告站
    立於告訴人之營業小客車之駕駛座旁之雙方位置以觀，被告
    顯然處於優勢地位，告訴人如何可能以左手抓住被告領子並
    同時以右手出拳毆打被告，已難想像，被告謂其因雙方口角
    而遭告訴人毆打，伊完全沒有攻擊告訴人之舉措，告訴人所
    受傷害不是伊攻擊造成云云而否認傷害告訴人，應為卸責之
    詞，諉無可取。從而，本件被告傷害之犯行，事證明確，堪
    予認定。應依法論科。
二、核被告所為，係犯刑法第277條第1項之傷害罪。原審法院因
    認被告之罪證明確，適用刑法第277條第1項、第41條第1項
    前段，刑法施行法第1條之1之規定並審酌被告因行車糾紛，
    竟未理性處理，而出手傷害告訴人，犯罪之手段、告訴人所
    受傷害尚非嚴重等一切情狀，量處被告有期徒刑2月，核其
    認事用法均無違誤，量刑亦屬妥適，應予維持。被告上訴空
    言否認犯罪，並未提出任何有利之事證，其上訴為無理由，
    應予以駁回。
三、據上論斷，應依刑事訴訟法第368條，判決如主文。
本案經檢察官賴正聲到庭執行職務。
中    華    民    國   100    年    11    月    2     日
                  刑事第三庭    審判長法  官  陳博志
                                      法  官  王屏夏
                                      法  官  陳如玲
以上正本證明與原本無異。
不得上訴。
                                      書記官  黃郁珊
中    華    民    國   100    年    11    月    2     日